【裁判字號】    98,財管,34
【裁判日期】    980430
【裁判案由】    指定遺產管理人
【裁判全文】
臺灣臺南地方法院民事裁定              98年度財管字第34號
聲  請  人  國泰人壽保險股份有限公司
法定代理人  甲○○
上列聲請人聲請指定遺產管理人事件，本院裁定如下：
    主      文
選任財政部國有財產局台灣南區辦事處台南分處為被繼承人葉倉
宏之遺產管理人。
聲請程序費用新台幣壹仟元由被繼承人葉倉宏之遺產負擔。
    理      由
一、按繼承人均拋棄其繼承權者，準用關於無人承認繼承之規定
    ，民法第1176條第6項定有明文。又繼承開始時，繼承人之
    有無不明，而不能依民法第1177條選定遺產管理人時，得由
    利害關係人聲請法院選任之，民法第1178條第2項亦定有明
    文。
二、本件聲請意旨略以：被繼承人葉倉宏（原名葉順明，民國○○
    年○月○○日生，身分證統一編號：Ｚ000000000號，97年12月
    4日死亡，生前最後住所：台南縣永康市○○○路870號）於
    85年10月4日及同年月14日，向聲請人借款合計新台幣（下
    同）170萬元，惟被繼承人於97年12月4日死亡，其第一、三
    順序之繼承人均拋棄繼承，且無第二、四順序之繼承人，是
    否仍有應繼承之人不明，而其親屬會議並未於1個月內選定
    遺產管理人，致聲請人對被繼承人之遺產無法行使權利，為
    確保聲請人之權利，爰聲請指定被繼承人葉倉宏之遺產管理
    人等語。
三、經查，聲請人主張之上開事實，業據其提出擔保放款借據、
    戶籍謄本、本院98年3月6日南院龍家戊98年度繼字第118號
    函、繼承系統表（以上均為影本）為證，並經本院依職權調
    閱本院98年度繼字第118號拋棄繼承案卷查核屬實，自堪信
    聲請人之主張為真實。被繼承人葉倉宏之繼承人既已聲明拋
    棄繼承並經准予備查在案，又未準用民法第1177條規定選定
    遺產管理人，而聲請人為被繼承人之債權人，則其以利害關
    係人之身分聲請選任被繼承人葉倉宏之遺產管理人，核與上
    開規定並無不合，應予准許。
四、又按公示催告期限屆滿，無繼承人承認繼承時，其遺產於清
    償債權，並交付遺贈物後，如有剩餘，歸屬國庫；又按非公
    用國有財產以財政部國有財產局為管理機關，民法第1185條
    、國有財產法第12條分別定有明文。查，本件被繼承人葉倉
    宏之繼承人皆已拋棄繼承權，且未準用民法第1177條之規定
    選定遺產管理人，足徵渠等對被繼承人葉倉宏遺產之處置已
    漠不關心，而被繼承人葉倉宏之遺產，倘於無人承認繼承時
    ，將於清償債權，交付遺贈物後，歸屬國庫，是為使被繼承
    人葉倉宏遺產之處置順利進行，並考量遺產管理之專業性與
    公平性，本院認選任財政部國有財產局台灣南區辦事處台南
    分處為被繼承人葉倉宏之遺產管理人為適當。
五、依非訟事件法第24條第1項、第157條，裁定如主文。
中    華    民    國    98    年    4     月    30    日
                  家事法庭法  官  林育幟
以上為正本係照原本作成。
如對本裁定抗告須於裁定送達後10日內向本院提出抗告狀，並應
繳納抗告費新臺幣1000元。
中    華    民    國    98    年    4     月    30    日
                          書記官  陳世明


司法院資訊處製作；財團法人民間司法改革基金會備份。
